臺灣高等法院刑事判決　　　　　　　 100年度上訴字第1110號
上　訴　人
即　被　告　莊文翔
上列上訴人因毒品危害防制條例案件，不服臺灣板橋地方法院10
0年度訴字第30號，中華民國100年2月9日第一審判決（起訴案號
：臺灣板橋地方法院檢察署99年度毒偵字第9413號），提起上訴
，本院判決如下：
    主  文
上訴駁回。
    事  實
一、莊文翔前因施用毒品案件，經臺灣臺北地方法院以97年度毒
    聲字第466號裁定送觀察、勒戒後，因認無繼續施用毒品傾
    向，於98年6月29日執行完畢釋放出所，並經臺灣臺北地方
    法院檢察署檢察官以98年毒偵緝字第152、153、154號、98
    年度毒偵字第1665、4619號為不起訴處分確定。嗣又因詐欺
    案件，經臺灣板橋地方法院以98年度簡字第5658號判處有期
    徒刑5月，減為有期徒刑2月又15日確定；及因施用毒品案件
    ，經同法院以99年度簡字第38號判決處有期徒刑3月確定，
    上開兩案皆於民國99年7月27日易科罰金執行完畢。詎莊文
    翔仍不知悔改，而於前揭觀察、勒戒執行完畢釋放後5年內
    ，復基於施用第一級毒品海洛因之犯意，於99年9月26日某
    時，在其位於新北市○○區○○路378巷24號1樓住處內，以
    將海洛因捲入香菸後吸食之方式，施用第一級毒品海洛因1
    次。嗣於同年月28日1時50分許，莊文翔因搭乘楊長諺所駕
    駛之車牌號碼YW-4690號自用小客車，在臺北市○○○路與
    承德路口遭員警臨檢，並於該車駕駛座下方起獲第一級毒品
    海洛因1包（淨重0.075公克，驗餘淨重0.073公克）及針筒1
    支，經帶回警局採集其尿液為毒品檢測，結果因呈嗎啡、可
    待因陽性反應，始悉上情。
二、案經臺北市政府警察局大同分局移送臺灣板橋地方法院檢察
    署檢察官偵查後提起公訴。
    事  實
一、本院下列所引用卷內之文書證據、證物之證據能力部分，並
    無證據證明係公務員違背法定程序所取得，且檢察官、被告
    等於本院亦均未主張排除下列文書證據、證物之證據能力，
    且迄本院言詞辯論終結前均未表示異議，本院審酌前揭文書
    證據、證物並無顯不可信之情況與不得作為證據之情形，依
    刑事訴訟法第158條之4反面解釋及第159條之4之規定，應認
    均有證據能力。
二、訊據上訴人即被告莊文翔於本院矢口否認有施用海洛因犯行
    ，辯稱：伊係糖尿病慢性患者，長期到新北市永和區聯宏診
    所看診，服用「岱密克」、「明福臨」、「穩醣錠」，且伊
    常受病毒之感染，罹患風寒感冒或流行感冒，常用「諾比舒
    冒」，其含有麻黃素、咖啡因，這些藥品都容易造成尿液有
    毒品陽性反應。且伊另一施用毒品案件，即臺灣板橋地方法
    院99年度訴字第3534號案中，檢驗機關於99年8月6日檢驗出
    有施用海洛因之陽性反應，則本案於99年9月28日遭查獲受
    驗而有相同毒性反應，可能是伊身上之毒性反應尚未到衰退
    期限，故本案所採尿液，既受前案影響，即不得作為判斷之
    依據云云。經查：
  (一)上揭施用海洛因之犯行，業據被告於原審準備程序及審理時
    坦承不諱。且被告於99年9月28日為警所採尿液經送臺灣尖
    端先進生技醫藥股份有限公司檢驗結果，發現確呈嗎啡、可
    待因陽性反應，此有該公司99年10月13日濫用藥物檢驗報告
    、臺北市政府警察局偵辦毒品案件尿液檢體委驗單1紙在卷
    可憑（偵卷第4、6頁）。再被告為警查獲時在上開車內所扣
    得之白色粉末1包，經送驗結果，確含有海洛因成份，亦有
    交通民用航空局航空醫務中心99年10月7日航藥鑑字第09962
    54號毒品鑑定書乙份附卷足佐（偵卷第7頁）。此外，並有
    臺北市政府警察局保安大隊第二中隊搜索扣押筆錄、扣押物
    品目錄表各1份在卷足資佐證（偵卷第18至20、27頁）。足
    認被告於原審之自白與事實相符，堪予採信。
  (二)被告雖於本院否認犯行，辯稱係因糖尿病施用聯宏診所開立
    藥物所致云云。惟經本院向被告所稱之聯宏診所函調被告就
    診拿取藥物之資料，經該診所函覆得知，被告曾於86年間就
    診後，就未曾再至該診所就診，此有該診所出具之函附卷足
    憑（本院卷第46頁）。本院再向行政院衛生署中央健康保險
    局函調被告於99年8月1日至99年9月30日間之就醫紀錄，經
    該局函覆並無被告於該時段就醫資料，亦有該局出具之函在
    卷可稽（本院卷第51頁），故被告稱其長期至聯宏診所看診
    之陳述，即與事實不符，而不足採。
  (三)至於被告稱因施用「岱密克」、「明福臨」、「穩醣錠」、
    「諾比舒冒」致其尿液有嗎啡反應云云。然被告至本院言詞
    辯論終結前，始終未能提出「岱密克」之仿單。且經本院向
    行政院衛生署食品藥物管理局查詢得知，依行政院衛生署藥
    物許可證資料，「明福臨」及「穩醣錠」均不含嗎啡、可待
    因成分或可代謝成嗎啡及可待因之成分，故施用上述藥品，
    其尿液不致檢出嗎啡、可待因之反應。至於依「諾比舒冒日
    夜感冒膜衣錠」之仿單並查行政院衛生署藥物許可證資料，
    含有phenylephrine HC1成分，於服用該製劑後，其尿液以
    免疫學分析法進行初步檢驗，或有可能造成安非他命、甲基
    安非他命偽陽性反應；但行政院衛生署認可之濫用藥物尿液
    檢驗機構，依規定須以氣相層析質譜儀進行確認檢驗，故結
    果則不致造成甲基安非他命陽性反應。另「岱密克」之藥品
    經查行政院衛生署藥物許可證資料，並無相關資料，此有該
    局100年5月10日出具之FDA管字第1000023794號函在卷可按
    （本院卷第48頁）。而被告之尿液，經臺灣尖端先進生技醫
    藥股份有限公司先以酵素免疫分析法初驗後，再以氣相層析
    質譜儀確認，故被告尿液檢驗結果，當無偽陽性反應之呈現
    ，何況，偽造性反應係針對安非他命及甲基安非他命，與被
    告施用海洛因之部分無涉。
  (四)被告雖又辯稱本案於99年9月28日遭查獲所採之尿液，恐因
    其前案毒性反應尚未到衰退期限之影響云云。惟依被告所呈
    前案臺灣板橋地方法院99年度訴字第3534號判決，該案被告
    係於99年7月22日晚間查獲，故其尿液應係在當日或翌日（
    23日）採集送驗，而本案被告係於99年9月28日凌晨查獲，
    並於當日採尿送驗，距離前案採尿時間約隔2個月餘。按海
    洛因經注射或吸入人體後，約百分之八十於24小時內自尿中
    排出，一般而言，尿液中能否驗出嗎啡陽性反應與其投與量
    、投與途徑、採尿時間、個人體質及檢測法之靈敏度有關，
    國外曾有文獻報導注射6毫克之海洛因鹽酸鹽，其代謝物嗎
    啡之平均可檢出時限約為26小時，業經行政院衛生置藥物食
    品檢驗局於81年9月8日以藥檢壹字第8114885號函述綦詳。
    故被告於本案採尿時間距前案既隔2個月餘，則被告於本案
    之尿液當無受前案影響之可能。
  (五)被告上揭辯詞，僅係畏罪卸責之詞，無足採信。另被告前因
    施用毒品案件，經臺灣臺北地方法院以97年度毒聲字第466
    號裁定送觀察、勒戒後，因認無繼續施用毒品傾向，於98年
    6月29日執行完畢釋放出所，並經臺灣臺北地方法院檢察署
    檢察官以98年毒偵緝字第152、153、154號、98年度毒偵字
    第1665、4619號為不起訴處分確定等情，有本院被告前案紀
    錄表附卷可憑。被告於觀察、勒戒及強制戒治釋放後，5年
    內再犯本案施用第一、二級毒品之罪，依毒品危害防制條例
    第23條第2項之規定，即應依法予以訴追處罰。故本案事證
    已臻明確，被告犯行洵堪認定，應依法論科。
三、海洛因係毒品危害防制條例第2條第2項第1款所規定之第一
    級毒品，核被告所為，係犯該條例第10條第1項之施用第一
    級毒品罪。其施用前後持有海洛因之低度行為，應為施用之
    高度行為所吸收，不另論罪。又被告前有如事實欄所載之論
    罪及刑之執行完畢情形，有本院被告前案紀錄表附卷可憑，
    其於受徒刑執行完畢後5年內，故意再犯本件有期徒刑以上
    之罪，為累犯，應依刑法第47條第1項加重其刑。
四、原審就被告上揭犯行，適用毒品危害防制條例第10條第1項
    、刑法第11條前段、第47條第1項規定，審酌被告前經觀察
    、勒戒仍未能戒斷其施用毒品之惡習，惟其犯後坦承其過，
    態度良好，核施用毒品屬於自殘行為，犯罪手段尚屬輕微，
    及其犯罪動機、目的、生活狀況、智識程度、所生危害等一
    切情狀，因而量處有期徒刑7月，並敘明扣案之第一級毒品
    海洛因1包（淨重0.075公克，驗餘淨重0.073公克），不問
    屬於犯人與否，應依毒品危害防制條例第18條第1項前段規
    定沒收銷燬，至扣案之注射針筒1支及包裝上開毒品之空包
    裝袋1只，被告否認為其所有，且被告係搭乘楊長諺所駕駛
    之車號YW-4690號自用小客車為警臨檢，上開扣案之海洛因
    及注射針筒均係於該車駕駛座下方所起獲，而非於被告之身
    上或其乘坐之副駕駛座附近所扣得，依卷內事證尚無從認定
    上開扣案之注射針筒、包裝袋係被告所有，爰不宣告沒收等
    情，經核其認事用法，並無違誤，量刑亦稱妥適。被告上訴
    翻異前詞否認犯行，為無理由，應予駁回。
五、被告經合法傳喚，無正當理由不到庭，爰不待其陳述，逕行
    判決。
據上論斷，應依刑事訴訟法第368條、第371條，判決如主文。
本案經檢察官李良忠到庭執行職務。
中    華    民    國   100    年    6     月    28    日
                  刑事第二庭審判長法  官  洪光燦
                                  法  官  李麗玲
                                  法  官  林恆吉
以上正本證明與原本無異。
如不服本判決，應於收受送達後10日內向本院提出上訴書狀，其
未敘述上訴之理由者並得於提起上訴後10日內向本院補提理由書
（均須按他造當事人之人數附繕本）「切勿逕送上級法院」。
                                  書記官  陳盈璇
中    華    民    國   100    年    6     月    29    日
附錄：本案論罪科刑法條全文
毒品危害防制條例第10條第1項
施用第一級毒品者，處 6 月以上 5 年以下有期徒刑。